【裁判字號】    97,上訴,673
【裁判日期】    970424
【裁判案由】    毒品危害防制條例
【裁判全文】
臺灣高等法院臺中分院刑事判決         97年度上訴字第673號
上  訴  人  臺灣臺中地方法院檢察署檢察官
被      告  乙○○
                    國民
上列上訴人因被告毒品危害防制條例案件，不服臺灣臺中地方法
院97年度訴字第4號中華民國97年1月30日第1審判決（起訴案號
：臺灣臺中地方法院檢察署96年度毒偵字第6072、6644號），提
起上訴，本院判決如下：
    主  文
原判決撤銷。
乙○○犯施用第一級毒品罪，累犯，處有期徒刑壹年；又犯施用
第一級毒品罪，累犯，處有期徒刑壹年壹月。應執行有期徒刑貳
年。
    事  實
一、乙○○前於民國（以下同）91年間，因施用毒品案件，經臺
    灣彰化地方法院以91年毒聲字第853號裁定觀察、勒戒，結
    果認無繼續施用毒品傾向，於91年4月15日執行完畢釋放，
    並經臺灣彰化地方法院檢察署以91年毒偵字第762號為不起
    訴處分；復於94年間，因違反毒品危害防制條例案件，經臺
    灣彰化地方法院於94年1月19日以94年度訴字第59號判處有
    期徒刑9月，於94年2月14日確定（尚未執畢）。又於91年間
    ，因竊盜、搶奪案件，分別經臺灣彰化地方法院於91年9月
    30日以91年度易字第790號判處有期徒刑5月，於91年9月30
    日確定、及於91年10月18日以91年度訴字第1107號判處有期
    徒刑1年10月，經上訴本院後撤回上訴而確定（搶奪罪部分
    ），上開案件再經定應執行刑有期徒刑2年2月確定，91年11
    月14日入監執行，於93年8月3日假釋出監，期間保護管束，
    93年9月4日縮刑期滿未經撤銷假釋付保護管束視為執行完畢
    （指揮書執行完畢日期為93年10月10日，累進縮刑36日）；
    又於93年間，因犯竊盜、搶奪、違反毒品危害防制條例等罪
    ，分別經本院以94年度上訴字第654號判處有期徒刑2年10月
    、臺灣彰化地方法院以94年度上訴字第59號判處有期徒刑9
    月，定應執行刑有期徒刑3年5月確定，入監執行，96年6月
    29日假釋出監，期間付保護管束，現於保護管束期間內，仍
    不知儆惕；復基於施用第1級毒品之犯意，於96年10月12日
    下午14時許，在彰化縣彰南路門牌號碼不詳之友人住處內，
    以將第1級毒品海洛因攙水析釋置入針筒內注射方式，施用
    第1級毒品海洛因1次；又基於施用第1級毒品之犯意，於96
    年11月9日下午18、19時許，在彰化縣彰南路門牌號碼不詳
    之加油站內，以同上方式，施用第1級毒品海洛因1次。嗣為
    臺灣臺中地方法院檢察署觀護人分別於96年10月15日、96年
    1月12日採其尿液送驗後，均呈嗎啡類陽性反應始知悉上情
    。
二、案經臺灣臺中地方法院檢察署檢察官自動檢舉偵查起訴。
    理  由
壹、證據能力：
    按刑事訴訟法第159條之4規定，除前3條之情形外，下列文
    書亦得為證據：「一、除顯有不可信之情況外，公務員職務
    上製作之紀錄文書、證明文書。二、除顯有不可信之情況外
    ，從事業務之人於業務上或通常業務過程所須製作之紀錄文
    書、證明文書。三、除前2款之情形外，其他於可信之特別
    情況下所製作之文書。」，此係因公務員職務上製作之紀錄
    文書或證明文書，係公務員依職權所為，與其責任、信譽攸
    關，若有錯誤、虛偽，公務員可能因此擔負刑事及行政責任
    ，且該等文書經常處於可能受公開檢查之狀態，其正確性及
    真實之保障極高；另從事業務之人在業務上或通常業務過程
    製作之上開文書，因係於通常業務上不間斷而規律之記載，
    一般均有會計等人員校對，記錄時亦無預見日後將作為證據
    之偽造動機，其虛偽之可能性較小，且如讓製作者以口頭方
    式在法庭上再重述過去之事實或數據，實際上有其困難，二
    者具有一定程度之不可代替性，是除非有顯不可信之情況外
    ，上開公務文書或業務文書應均具有證據能力；是本案臺灣
    臺中地方法院檢察署觀護人製作之受保護管束人（被告）尿
    液檢體監管紀錄表2件（96年度毒偵字第6072號偵查卷第3頁
    、96年度毒偵字第6644號偵查卷第3頁）、「中山醫學大學
    附設醫院」檢驗科藥物檢測中心出具之編號0000000、00000
    00號尿液檢驗報告（96年度毒偵字第6644號偵查卷第3頁、
    96年度毒偵字第6644號偵查卷第3頁）之文書證據，並無顯
    不可信情事，均應具有證據能力。
貳、實體理由：
一(一)上開犯罪事實，業據被告乙○○分別於偵查（96年度毒偵字
    第7頁、96年度毒偵字第6644號偵查卷第7頁）、原審法院審
    理中（原審97年1月22日上午11時15分審判筆錄）、本院審
    理中（本院卷第30～32頁）自白不諱，並有臺灣臺中地方法
    院檢察署觀護人製作之受保護管束人（被告）尿液檢體監管
    紀錄表2件（96年度毒偵字第6072號偵查卷第3頁、96年度毒
    偵字第6644號偵查卷第3頁）、「中山醫學大學附設醫院」
    檢驗科藥物檢測中心出具之編號0000000、0000000尿液檢驗
    報告，顯見被告上開自白情節屬實，堪為採認。
  (二)次查：
  1.被告於96年10月15日上午9時25分、96年11月12日上午10時
    50分，經臺灣臺中地方法院檢察署觀護人室觀護人採集其尿
    液送驗結果，均呈嗎啡之陽性反應，此有上述「第6644號偵
    查卷第3頁）、「中山醫學大學附設醫院」檢驗科藥物檢測
    中心出具之編號0000000、0000000號尿液檢驗報告附卷足憑
    足認被告確有施用第1級毒品海洛因、甲基安非他命之事實
    。
  2.次按海洛因施用入人體後水解還原成嗎啡，再循嗎啡之代謝
    方式排出體外，業據行政院衛生署藥物食品檢驗局73藥檢壹
    字第030221號函說明綦詳，且依醫學臨床實驗及根據英國藥
    學會出版Isolationand Indentification of Drugs一書第
    293頁載明：海洛因經注射入人體後，在體內迅速水解成6M
    ono acetyImorphine，再緩緩繼續水解成嗎啡，然後再循嗎
    啡之代謝方式排出，同書第431至432頁並載有：嗎啡經注射
    入人體後，約50%以上於8小時內自尿中排出，至24小時排出
    約90%，但48小時後仍有微量可檢出等語。再按施用毒品後
    ，尿液中能否檢出毒品反應，與其投與方式、投與量、個人
    體質、採尿時間及檢測儀器之精密度等有關，且初次吸食煙
    毒者，經人體代謝作用於8小時內，約有80%之量排出，24小
    時後，約有90%排出，72小時後仍有微量排出，依個人體質
    不同排出時間亦有差異，尤其抗藥性強者，其於吸食後120
    小時內所採之尿液，仍有可能檢驗出等語，業經行政院衛生
    署藥物食品檢驗局81年2月8日81藥檢壹字第1156號函、憲兵
    司令部80年3月25日80年鑑驗字0999號函載明。是依上開說
    明，暨上開被告之尿液檢驗報告，被告自白於上揭時間有施
    用第1、2級毒品海洛因2次等語，亦足認與上揭事證相符。
  3.再犯毒品危害防制條例第10條施用第1級毒品之罪者，檢察
    官應先將被告送勒戒處所觀察、勒戒，經觀察、勒戒後，認
    無繼續施用毒品傾向者，應由檢察官為不起訴之處分，且經
    觀察、勒戒執行完畢釋放後，5年內再犯第10條之罪，檢察
    官應依一般刑事訴訟程序予以起訴論罪科刑，此觀諸毒品危
    害防制條例第20條第1項、第2項、第23條第2項前段規定自
    明。經查，被告前曾於91年間，因施用毒品案件，經臺灣彰
    化地方法院以91年毒聲字第853號裁定觀察、勒戒，結果認
    無繼續施用毒品傾向，於91年4月15日執行完畢釋放，並經
    臺灣彰化地方法院檢察署以91年毒偵字第762號為不起訴處
    分，復於94年間，因違反毒品危害防制條例案件，經臺灣彰
    化地方法院於94年1月19日以94年度訴字第59號判處有期徒
    刑9月，於94年2月14日確定（尚未執畢）之事實，有臺灣高
    等法院被告前案紀錄表、臺灣臺中地方法院檢察署刑案資料
    查註紀錄表各1份附卷可參。是被告前既因施用毒品案件，
    經裁定施以觀察、勒戒、科以徒刑後，其於上開觀察、勒戒
    執行完畢、科以徒刑釋放後5年內，再犯本案施用毒品罪，
    依毒品危害防制條例第23條第2項之規定，屬應依法論罪科
    刑之行為。是本案事證明確，被告犯行，洵堪認定，應依法
    予以論科。
二、按海洛因為毒品危害防制條例第2條第2項第1款所明定之第1
    級毒品。是核被告上揭2次施用第1級毒品所為，係各犯同條
    例第10條第1項之施用第1級毒品罪。被告持有第1級毒品並
    進而施用，其持有之低度行為應為施用之高度行為所吸收，
    各不另論持有毒品之罪。又查被告前曾於91年間，因竊盜、
    搶奪案件，分別經臺灣彰化地方法院於91年9月30日以91年
    度易字第790號判處有期徒刑5月，於91年9月30日確定、及
    於91年10月18日以91年度訴字第1107號判處有期徒刑1年10
    月，經上訴本院後撤回上訴而確定（搶奪罪部分），上開案
    件再經定應執行刑有期徒刑2年2月確定，91年11月14日入監
    執行，於93年8月3日假釋出監，期間保護管束，93年9月4日
    縮刑期滿未經撤銷假釋付保護管束視為執行完畢（指揮書執
    行完畢日期為93年10月10日，累進縮刑36日），有臺灣高等
    法院被告全國前案紀錄表1件在可按，其於上開有期徒刑之
    執行完畢後，5年之內，再犯本件有期徒刑以上之2罪，各為
    累犯，均應依刑法第47條第1項規定論以累犯並加重其刑。
    爰審酌被告前已有施用毒品經施以觀察、勒戒、暨強制戒治
    、科以有期徒刑之紀錄，再犯本件2次施用第1級毒品罪，顯
    見上開施以觀察、勒戒、強制戒治、暨科以徒刑，仍未能使
    其斷除毒癮，被告亦顯見無戒除毒品之信念，無視於國家機
    關對於毒品之禁絕，惡性非輕，惟念其於犯後坦承犯行，態
    度良好，尚知所悔誤等一切情狀，分別量處有期徒刑1年、1
    年1月，並定其應執行之刑有期徒刑2年，資以懲儆。
三、原審判決，以被告先後2次犯施用第1級毒品罪，事證明確，
    並依據依刑事訴訟法第273條之1第1項、第299條第1項前段
    、第310條之2、第454條，毒品危害防制條例第10條第1項，
    刑法第11條、第51條第5款等規定予以論科，暨審酌被告前
    有施用毒品之不良素行，歷經觀察、勒戒及強制戒治後，仍
    未能徹底戒絕毒品，惟施用毒品係自戕行為，並未因此而危
    害他人，且被告犯罪手段尚屬平何及坦承犯行，態度良好等
    一切情狀，就被告所犯上開2次施用第1級毒品罪分別量處有
    期徒刑10月、10月，並定應執行刑有期徒刑1年6月等語，雖
    非無見，惟疏未認定本案被告上開所犯2罪均屬累犯，自有
    違誤，檢察官以此理由提起上訴，當屬有據，為有理由，自
    應由本院將原判決予以撤銷，另為適當之判決。
據上論結，應依刑事訴訟法第369條第1項前段、第364條、第299
條第1項前段，毒品危害防制條例第10條第1項，刑法第11條、第
47條第1項、第51條第5款，判決如主文。
本案經檢察官甲○○到庭執行職務。
中    華    民    國    97    年    4     月    24    日
            刑事第三庭    審判長法  官  王  增  瑜
                                法  官  蔡  紹  良
                                法  官  梁  堯  銘
上列正本證明與原本無異。
如不服本判決應於收受送達後10日內向本院提出上訴狀，其未敘
述上訴之理由者並得於提起上訴後10日內向本院補提理由書（均
須按他造當事人之人數附繕本）。
                                書記官  陳  麗  玉
中    華    民    國    97    年    4    月    24    日


司法院資訊處製作；財團法人民間司法改革基金會備份。
